【裁判字號】    95,上易,309
【裁判日期】    950817
【裁判案由】    侵占
【裁判全文】
臺灣高等法院臺南分院刑事判決         95年度上易字第309號
上  訴  人  臺灣雲林地方法院檢察署檢察官
上  訴  人
即  被  告  甲○○
上列上訴人因被告侵占案件，不服臺灣雲林地方法院95年度易字
第123號中華民國95年5月11日第一審判決（起訴案號：臺灣雲林
地方法院檢察署94年度發查偵字第231號），提起上訴，本院判
決如下：
    主  文
原判決撤銷。
甲○○意圖為自己不法之所有，而侵占自己持有他人之物，累犯
，處有期徒刑壹年貳月。
    事  實
一、甲○○前於民國（下同）91年間因竊盜案件，經臺灣台南地
    方法院判處有期徒刑5月，於92年3月11日易科罰金執行完畢
    ；嗣又因竊盜、偽造文書案件，分別為臺灣台中地方法院、
    臺灣台南地方法院判處有期徒刑7月、6月，經定應執行有期
    徒刑1年並送監執行，自92年4月18日刑期起算，指揮書執畢
    日期為93年4月17日，嗣於93年3月16日縮短刑期假釋出獄，
    於同年月24日縮刑期滿而假釋未撤銷，其未執行之刑，以已
    執行論。惟仍不知悔改，在雲林縣麥寮鄉○○路311號經營
    「番王薑母鴨小吃店」期間，因店內事業所需，乃自93年12
    月24日起至94年5月2日止（分9次承租，每次之租賃期間均
    為1年），陸續向雲林縣西螺鎮○○里○○○路101號之華威
    影音科技股份有限公司（下稱華威公司）承租金嗓電腦伴唱
    機計23組（含擴大器、麥克風、點歌本、遙控器等周邊設備
    ），每月每組電腦伴唱機租金為新台幣（下同）3千元至4千
    元不等，甲○○即本於此租賃關係，而持有上開伴唱機組。
    甲○○明知前開伴唱機組之所有權仍屬於華威公司，於租期
    屆滿後，並應將租賃標的物歸還給華威公司，詎因其無力償
    還對外積欠之50萬元賭債，乃意圖為自己不法之所有，於94
    年5月間某日（5月2日後某日）在上開營業處所，將前開其
    所持有之華威公司所有之電腦伴唱機組其中20組（含擴大器
    、麥克風、點歌本、遙控器等周邊設備）予以侵占入己，自
    居於所有權人之地位，而將之處分作為抵償賭債之用。嗣因
    甲○○未能依約給付租金，經華威公司以存證信函催告甲○
    ○給付所積欠租金及返還所承租之23組電腦伴唱機組未獲置
    理後，始知上情。
二、案經華威公司告訴及雲林縣警察局台西分局報請臺灣雲林地
    方法院檢察署檢察官偵查起訴。
    理  由
一、訊據上訴人即被告對於上開時、地，向華威公司承租金嗓電
    腦伴唱機計23組（含擴大器、麥克風、點歌本、遙控器等周
    邊設備），屆期積欠租金及未返還所承租之23組電腦伴唱機
    組之事實固所坦承，但否認侵占犯行，辯稱：「..... 我承
    租的伴唱機是被人強制搬走，並不是我拿去抵押，因我有欠
    人家錢」等語。但查，上揭犯罪事實，已經被告甲○○迭於
    警訊、檢察官訊問及原審審理時坦白承認，核與被害人華威
    公司告訴代理人郭力維於警訊、檢察官及本院訊問時指證之
    情節相符，並有華威公司存證信函暨回執各1紙、電腦伴唱
    機暨週邊音響租賃契約書9份（起訴書誤載為11份）附卷可
    稽，足認被告之自白與事實相符。嗣被告翻異前詞，否認犯
    罪，純屬畏罪卸責之詞，要不足取。本件事證明確，被告之
    侵占犯行堪以認定。
二、核被告甲○○所為，係犯刑法第335條第1項之侵占罪。檢察
    官起訴認被告上開犯行，係犯刑法第336條第2項之業務侵占
    罪名，惟刑法第336條第2項所謂「業務上所持有之物」，係
    指行為人本於業務執行關係而取得支配管領之物品，例如運
    送人受託運送之物、公司外務員收取之公司貨款等，而本件
    被告係基於與華威公司間之動產租賃關係而持有伴唱機組，
    並非受華威公司指示或委託執行何種業務而持有上開物品，
    被告與華威公司間自無何業務執行關係，公訴人未斟酌此點
    ，而認被告係犯刑法第336條第2項之業務侵占罪，尚有未洽
    ，惟其基本事實同一，本院自應予審理，並變更起訴法條。
三、被告前於民國（下同）91年間因竊盜案件，經臺灣台南地方
    法院判處有期徒刑5月，於92年3月11日易科罰金執行完畢；
    嗣又因竊盜、偽造文書案件，分別為臺灣台中地方法院、臺
    灣台南地方法院判處有期徒刑7月、6月，經定應執行有期徒
    刑1年並送監執行，自92年4月18日刑期起算，指揮書執畢日
    期為93年4月17日，嗣於93年3月16日縮短刑期假釋出獄，於
    同年月24日縮刑期滿而假釋未撤銷，其未執行之刑，以已執
    行論，此有被告前案紀錄表乙紙附卷可稽，查被告行為後，
    刑法第47條累犯之規定，已於94年2月2日修正公布，並於95
    年7月1日施行，依新法第2條第1項之規定，比較新舊法結果
    ，被告之行為無論依新法或舊法之規定，均構成累犯，對被
    告而言，新法並無有利於被告之情形，依新施行之刑法第二
    條第一項前段之規定，自應適用修正前刑法第四十七條之規
    定，論以累犯。
四、原審以被告罪證明確，因予論處罪刑，固非無見。但被告行
    為後，刑法第47條累犯之規定，已於94年2月2日修正公布，
    並於95年7月1日施行，原審未及比較適用，自有未洽。檢察
    官依告訴人具狀請求，以原審判刑過輕，被告上訴以原審量
    刑太重，均指摘原判決不當，雖無理由。然原審既有可議，
    自屬無可維持，應由本院予以撤銷改判，爰審酌被告前有多
    次竊盜及偽造文書等前案紀錄，素行不佳，本件竟因積欠賭
    債，而將所承租自華威公司所有的伴唱機組予以抵償賭債，
    惡性非輕，迄今未能賠償華威公司之損失，及犯後之態度，
    與其教育程度為國中畢業，目前從事電焊工，育有兩名年幼
    子女等一切情狀，量處有期徒刑壹年貳月。
據上論結，應依刑事訴訟法第369條第1項前段、第364條、第299
條第1項前段、第300條，95年7月1日施行之刑法第2條第1項前段
、施行前刑法第335條第1項、第47條，修正前罰金罰鍰提高標準
條例第1條，判決如主文。
本案經檢察官徐松奎到庭執行職務
中    華    民    國    95    年    8     月    17    日
                  刑事第四庭    審判長法  官  吳志誠
                                      法  官  陳珍如
                                      法  官  林勝木
以上正本證明與原本無異。
不得上訴。
                                      書記官  吳秋賢
中    華    民    國    95    年    8     月    17    日
附錄法條：刑法第335條第1項。
中華民國刑法第335條
 (普通侵占罪)
意圖為自己或第 3 人不法之所有，而侵占自己持有他人之物者，
處五年以下有期徒刑、拘役或科或併科 1000 元以下罰金。
前項之未遂犯罰之。


司法院資訊處製作；財團法人民間司法改革基金會備份。
